臺灣苗栗地方法院刑事判決　　　　　　　100年度訴字第638號
公　訴　人　臺灣苗栗地方法院檢察署檢察官
被　　　告　劉雲元
選任辯護人　陳惠玲律師
上列被告因違反毒品危害防制條例案件，經檢察官提起公訴（10
0 年度偵字第3684、4094號），本院判決如下：
    主  文
劉雲元販賣第二級毒品，處有期徒刑年陸月。
未扣案內含門號：0000000000號SIM 卡之行動電話壹支沒收，如
全部或一部不能沒收時，追徵其價額。未扣案販賣第二級毒品所
得財物新臺幣貳仟元沒收，如全部或一部不沒收時，以其財產抵
償之。
    事  實
一、劉雲元明知甲基安非他命為毒品危害防制條例所列管之第二
    級毒品，不得販賣，竟意圖營利，基於販賣第二級毒品之犯
    意，以門號：0000000000號之行動電話為工具，與C1（真實
    姓名年籍詳卷）所持有門號：09XXXXXXX5號（門號詳卷）行
    動電話聯絡，於民國（下同）100 年2 月26日19時許，相約
    在劉雲元位於苗栗縣苗栗市○○里○○鄰○○○路19巷9 號住
    處見面，劉雲元同時委請真實姓名年籍不詳之友人運送第二
    級毒品甲基安非他命至上開住處，由劉雲元向該友人取得甲
    基安非他命0.4 公克後，以新臺幣（以下同）2,000 元代價
    ，販賣該甲基安非他命予C1，以獲取可與C1共同施用該毒品
    之利益，而C1取得上開安非他命，並當場以玻璃球施用後，
    由劉雲元施用殘留於該玻璃球內之安非他命（施用毒品部分
    ，被告現另案執行觀察勒戒中）。經司法警察對劉雲元所持
    用之上開行動電話執行通訊監察，並於100 年6 月29日上午
    6 時40分許，搜索劉雲元上開住處，扣得劉雲元所有供其施
    用甲基安非他命之吸食器1 組、玻璃球1 個、針筒1 支及安
    非他命殘渣袋10個，而查獲上情。
二、案經苗栗憲兵隊報請臺灣苗栗地方法院檢察署檢察官偵查起
    訴。
    理  由
壹、證據能力之判斷：
一、按有事實足認被告或犯罪嫌疑人有最輕本刑為3 年以上有期
    徒刑之罪嫌，並危害國家安全或社會秩序情節重大，而有相
    當理由可信其通訊內容與本案有關，且不能或難以其他方法
    蒐集或調查證據者，得發通訊監察書。通訊監察書，偵查中
    由檢察官依司法警察機關聲請或依職權以書面記載第11條之
    事項，並敘明理由、檢附相關文件，聲請該管法院核發，通
    訊保障及監察法第5 條第1 項第1 款、第2 項定有明文。本
    案被告劉雲元所有門號：0000000000號之行動電話，係經本
    院法官核准通訊監察在案，此經本院依職權調取100 年聲監
    字第41號等通訊監察卷宗核閱屬實，核係依法所為之監聽，
    尚無不法取證情事。又按通訊監察錄音之譯文，僅屬依據監
    聽錄音結果予以翻譯之文字，固具文書證據之外觀，但實際
    上仍應認監聽所得之錄音帶或光碟，始屬調查犯罪所得之證
    物；刑事訴訟法第165 條之1 第2 項所稱之證物，如其蒐證
    程序合法，並經合法調查，自具證據能力。因此檢察官如提
    出通訊監察錄音之譯文為其證據方法，實乃以其監聽所得之
    錄音帶或光碟，為調查犯罪所得之證物，法院本應依刑事訴
    訟法第165 條之1 所列之方法調查，以判斷該錄音帶或光碟
    是否與通訊監察錄音之譯文相符。而監聽錄音製作之譯文，
    雖通常為偵查犯罪機關單方面製作，然若被告或訴訟關係人
    對其真實性並無爭執，經法院於審判期日提示譯文供當事人
    辨認、表示意見並為辯論者，程序自屬適法（最高法院95年
    度臺上字第295 號、94年度臺上字第4665號判決要旨參照）
    。查本案卷內之相關電話監聽，取證程序未見違法情事，已
    如前述；而司法警察依監聽錄音所製作之監聽譯文，經本院
    提示予檢察官、被告及其辯護人後，迄言詞辯論終結前均對
    證據能力表示無意見（見本院卷第57頁背面），則依上開說
    明，卷內通訊監察譯文均具有證據能力。
二、次按被告以外之人於審判外之言詞或書面陳述，除法律有規
    定者外，不得做為證據；又按被告以外之人於偵查中向檢察
    官所為之陳述，除顯有不可信之情況者外，得為證據，刑事
    訴訟法第159 條第1 項、第159 條之1 第2 項分別定有明文
    。是偵查中被告以外之人向檢察官所為言詞、書面陳述，核
    其性質皆屬「傳聞證據」。檢察官代表國家偵查犯罪、實施
    公訴，基於當事人一方原告之地位，就被告犯罪事實及訴訟
    條件與據以認定證據能力等訴訟程序上之事實，固應善盡舉
    證責任。然因檢察官訊問證人、鑑定人等被告以外之人時，
    均能遵守法律規定而不致違法取供，並令具結，可信性極高
    ，為兼顧理論與實務，乃於同法第159 條之1 檢察官於偵查
    程序取得被告以外之人所為陳述，除顯有不可信之情況者外
    ，均有證據能力，得為證據。故被告等當事人、代理人、辯
    護人、輔佐人若主張其顯有不可信之情形者，本乎當事人主
    導證據調查原則，自應負舉證責任，否則，被告以外之人向
    檢察官所為之陳述，毋庸另為證明，即得作為認定被告犯罪
    之證據（最高法院96年度臺上字第5684號判決要旨參照）。
    所謂顯有不可信之情況，應審酌被告以外之人於陳述時之外
    在環境及情況，例如陳述時之心理狀況、有無受到外力干擾
    等，以為判斷之依據（最高法院97年度臺上字第1653號判決
    要旨參照）。經查，本案相關證人C1之偵訊筆錄，乃經檢察
    官告以具結義務及偽證處罰後，命其朗讀結文後具結作證（
    見卷附影印之臺灣苗栗地方法院檢察署100 年度偵字第3684
    號卷第20頁），其既係於負擔偽證罪之處罰心理下，並以具
    結擔保其供述之真實性，且無受其他不當外力干擾之情形證
    述，依前揭說明，上揭證人於偵訊中之證述，自具有證據能
    力，而得為本案判斷之基礎。
三、再按：「原判決已於理由欄說明上訴人雖否認販賣海洛因犯
    行，但其受某甲所託交付毒品予某乙，並收取價款轉交某甲
    ，復自某甲處獲取一包甲基安非他命作為報酬而免費施用，
    顯然有利可圖，上訴人與某甲確有販賣海洛因之營利意圖之
    認定理由；經核其論斷並無違誤」（最高法院100 年度臺上
    字第3604號判決意旨參照），是販賣毒品之利得，不以現金
    為限，免費施用毒品之報酬或利益，亦屬之。
貳、認定犯罪事實所憑之證據及理由：
    訊據被告劉雲元對前揭犯行坦承不諱，並為認罪之表示（本
    院卷第63頁背面至第64頁背面），經核與其偵查中之自白相
    符（見上開偵卷第21頁背面至22頁背面），並與證人C1於偵
    、審中之結證內容相符（見上開偵卷第19頁正面、背面、本
    院卷第47頁正面至56頁正面），復有通訊監察譯文在卷可稽
    （見上開偵卷第18頁正面），且C1結證稱：被告依該通訊監
    察內容，即知C1於上開時間欲向被告購買2,000 元之安非他
    命等語（見本院卷第54頁正面、第56頁正面），另有吸食器
    1 組、玻璃球1 個與針筒1 支扣案可稽，可證被告獲取免費
    施用毒品之販毒利益。以上證據互核相符，足認被告任意性
    自白與事實相符，應堪採信。本件事證明確，被告前揭犯行
    洵堪認定，應依法論科。
、論罪
一、罪名及罪數：
    核被告劉雲元前述販賣安非他命之行為，係犯毒品危害防制
    條例第4 條第2 項之販賣第二級毒品罪。
二、偵審中自白減輕其刑之事由：
    依毒品危害防制條例第17條第2 項之規定，犯第4 條至第8
    條之罪於偵查及審判中均自白者，減輕其刑。經查：被告雖
    犯前述販賣第二級毒品罪，但其於偵查及審理中，均對檢察
    官起訴之上開犯罪事實坦承不諱，爰依毒品危害防制條例第
    17條第2項規定，減輕其刑。
三、量刑理由之說明：
    爰審酌被告劉雲元於20餘年前有恐嚇、麻藥等前科，近年以
    來素行尚可，然僅為謀與購買者共同施用安非他命之利益，
    即無視國家法令販賣毒品，而戕害他人身心健康，固屬可責
    ；惟參酌被告之犯罪動機、目的、販賣毒品之數量及所獲利
    益均甚微、次數僅1 次、所生社會危害、生活狀況、品行、
    智識程度、犯後坦承犯行等一切情狀，爰量處如主文所示之
    刑，以示懲儆。
肆、沒收部分：
一、又按毒品危害防制條例第19條第1 項前段「犯第4 條至第9
    條、第12條、第13條或第14條第1 項、第2 項之罪者，其供
    犯罪所用或因犯罪所得之財物，均沒收」係屬強制規定，採
    義務沒收原則，固為刑法之特別規定，但上開法條既無「不
    問屬於犯人與否，沒收之」之規定，仍應以該物品屬於犯人
    所有者為限（最高法院90年度臺上字第626 號、93年度臺上
    字第3260號判決意旨參照）。次按犯罪所得若為新臺幣以外
    之財物，而全部或一部不能沒收時，則應追徵其價額，使其
    繳納與原物相當之價額，或以其財產抵償之，方能達到沒收
    之目的。其供犯罪所用之物，若為新臺幣以外之財物，而全
    部或一部不能沒收時，亦同（最高法院98年度臺上字第3039
    、2662、2311號、96年度臺上字第762 號判決要旨參照）。
    再按行動電話服務需以晶片卡（即SIM 卡）為使用介面，因
    此電信公司於出租行動電話門號予消費者使用時，即同時附
    帶提供晶片卡作為消費者門號使用之介面，故電信公司接受
    消費者申辦門號並將該門號開通上線時，該晶片卡之所有權
    亦移轉予消費者，亦有最高法院97年度臺上字第3890號判決
    意旨可資參照，且實務上電信公司亦均認行動電話（含一般
    型及預付型）SIM 卡所有權歸客戶所有，此亦有司法院97年
    5月6日院臺廳刑一字第0970009760號函為憑。
二、經查：被告以內含門號：0000000000號SIM 卡之行動電話，
    為上開販毒犯行之聯絡工具，其雖未扣案，但被告陳稱：該
    行動電話現在法務部矯正署臺中戒治所等語（見本院卷第60
    頁正面），揆諸前揭說明，應依毒品危害防制條例第19條第
    1 項前段規定沒收，如全部或一部不能沒收時，追徵其價額
    。至未扣案被告販賣第二級毒品所得財物2,000 元，應依同
    條例第19條第1 項之規定宣告沒收，如全部或一部不能沒收
    時，以其財產抵償之。
三、至扣案之吸食器1 組、玻璃球1 個、針筒1 支及安非他命殘
    渣袋10個，被告陳稱：吸食器1 組、玻璃球（過濾球）1 個
    、針筒1 支均係供其自己吸食毒品所用等語（見本院卷第60
    頁正面、背面），且本院均查無任何積極證據，足認該等物
    品與被告本件販賣毒品犯行有何關係，爰均不為沒收之諭知
    ，附此敘明。
伍、適用之法律：
一、刑事訴訟法第299 條第1 項前段。
二、毒品危害防制條例第4 條第2 項、第17條第2 項、第19 條
    第1 項。
本案經檢察官盧美如到庭執行職務。
中    華    民    國  100     年    12    月    14    日
                  刑事第一庭  審判長法  官  柳章峰
                                    法  官  林大為
                                    法  官  伍偉華
以上正本證明與原本無異。
如不服本判決應於收受判決後10日內向本院提出上訴書狀，並應
應敘述具體理由。其未敘述上訴理由者，應於上訴期間屆滿後20
日內向本院補提理由書（須附繕本）「切勿逕送上級法院」。
                                    書記官  蕭雅文
中    華    民    國  100     年    12    月    14    日
附錄本案論罪科刑之法條全文：
毒品危害防制條例第4條
製造、運輸、販賣第一級毒品者，處死刑或無期徒刑；處無期徒
刑者，得併科新臺幣 2 千萬元以下罰金。
製造、運輸、販賣第二級毒品者，處無期徒刑或 7 年以上有期
徒刑，得併科新臺幣 1 千萬元以下罰金。
製造、運輸、販賣第三級毒品者，處 5 年以上有期徒刑，得併
科新臺幣 7 百萬元以下罰金。
製造、運輸、販賣第四級毒品者，處 3 年以上 10 年以下有期
徒刑，得併科新臺幣 3 百萬元以下罰金。
製造、運輸、販賣專供製造或施用毒品之器具者，處 1 年以上
7 年以下有期徒刑，得併科新臺幣 1 百萬元以下罰金。
前五項之未遂犯罰之。